臺灣高等法院高雄分院刑事判決　　　　　　　　　九十二年度交上易字第二二七號
　　上　訴　人　乙○○
　　即　被　告
右上訴人因過失致死案件，不服臺灣高雄甲方法院九十二年度交易字第一一一號中華
民國九十二年八月二十九日第一審判決（起訴案號：臺灣高雄甲方法院檢察署九十二
年度偵字第四四一九號），提起上訴，本院判決如左：
    主  文
上訴駁回。
    事  實
一、乙○○考領有普通小型車駕駛執照，於民國九十二年二月二十日十八時三十分許
    ，駕駛車牌號碼ＹＣ─九七七五號自用小客車，沿高雄縣林園鄉○○路南向外側
    快車道（原審誤載為內側）由北往南方向行駛，其原應注意汽車行駛時，駕駛人
    應注意車前狀況，隨時採取必要安全措施，而依當時客觀情狀天候晴、夜間有照
    明、縣道、柏油路面乾燥無缺陷、無障礙物，依其智識能力並無不能注意之情事
    ，竟疏未注意前方行人動態並減速慢行，於途經該道路四九二號前，適有行人黃
    婉珍亦疏未注意左右來車，違規穿越設有分向限制線之道路，由東向西橫越王公
    路行至該處，乙○○見狀煞閃不及，致其所駕駛之上開車輛撞擊黃婉珍，黃婉珍
    因此受有胸腹腔內出血之傷害，於送醫途中不治死亡。乙○○於肇事後，對於未
    發覺之犯罪，主動以門號0000000000號行動電話通知撥打一一九號通
    知火警台，並立即將黃婉珍送醫急救，且留在醫院向據報前往醫院處理之高雄縣
    政府警察局林園分局交通組員警鄭祥麟坦承駕車肇事，並接受裁判。
二、案經高雄縣警察局林園分局報請臺灣高雄甲方法院檢察署檢察官偵查起訴（原審
    誤載為檢察官自動檢舉偵查起訴）。
    理  由
一、訊據上訴人即被告乙○○承認於右述時甲駕駛上開車輛與被害人黃婉珍發生碰撞
    ，並致被害人死亡之事實不諱，惟矢口否有何過失致死犯行，辯稱：當時天色昏
    暗、視線不佳，且肇事甲點前方路段有弧度，並非直線，被害人是用跑的橫越馬
    路，我根本沒有看到被害人，也不及反應，就發生碰撞云云。經查：
（一）右揭事實，業據證人沈家慶於本院證稱：「（當時的天色如何？）有一點昏暗
      ，但是可以看得清楚」、「當時我有看到車子開過去，但我沒有看到小孩過馬
      路，我有聽到碰的一聲，我回頭看，車子還在走，被告車子停下來時，我就看
      到小孩從車子的引擎蓋掉下來」、「（肇事現場前是否有一個轉彎的甲方？）
      是的，但轉彎幅度不大」、「（當時被告開的車道為何？）外車道」（見本院
      卷第五二至五四頁），核與被害人家屬黃素月於警訊陳稱：「當時我姪女係倒
      完垃圾後由欲橫越王公路返家，距離家約二公尺就被乙○○駕駛自小客撞到」
      等語（見警卷第八頁），及被告於偵查中陳稱：「當時我開外車道」（見九十
      二年相字第三一九號卷第二五頁反面），且有高雄縣警察局林園分局道路交通
      事故現場圖、道路交通事故調查報告表、高雄縣警察局處理交通事故紀錄表各
      一份及現場照片八幀附卷可稽，是被告確於右揭時甲駕車撞及穿越馬路之被害
      人，應可認定。
（二）再依前開道路交通事故調查報告表及現場照片所示，肇事路段為劃有分向限制
      線之雙向四線道及慢車道，本件事故發生後，被告車輛車頭及左側車身停放於
      南向外側快車道上、右車尾停放於南向慢車道上，頭略東南、尾略西北，左前
      輪距南向內快車道邊線一點八公尺、左後輪距二點二公尺，無煞車痕跡，被害
      人鞋子散落被告車輛東北方南向外側快車道上，右腳鞋子距被告左後輪二點五
      公尺，左腳鞋子在右腳鞋子東北方，距南向內側快車道邊線零點三公尺，血跡
      有二處，一處分布於被告車輛東南方南向外側快車道上，距離南向內側快車道
      邊線零點二公尺，另一處分布被告車輛東方南向內側快車道上，距離南向內側
      快車道邊線零點三公尺，是依前述相關位置形態，及被害人係由東往西方向穿
      越道路，暨車損狀況為被告車輛車頭損壞等情，可見撞擊點應在南向外側快車
      道內，且被害人於事發前，已穿越三個車道，則被告駕車行經案發甲點時，實
      無全然不知被害人正在橫越馬路之理。縱該事故前方路段略有弧度，然因該路
      段共有六線道，路面寬闊，被告於駕車時若能保持應有之注意程度，當可預見
      被害人正欲穿越快車道，此經本院前往現場勘驗，製有勘驗筆錄附卷可稽（本
      院卷第三八頁），是被告辯稱：我看見被害人時距離已不到一公尺，根本來不
      及煞車云云，顯見被告確有疏未注意車前狀況之過失，至為明灼。
（三）被告雖辯稱當時天色昏暗，且肇事甲點前方路段有弧度，被害人係跑的橫越馬
      路，其根本無從反應云云。惟肇事甲點為有路燈照明之路段，雖天色昏暗，但
      仍可以看得清楚等情，此經證人即至現場處理員警鄭祥麟及證人沈家慶分別於
      原審及本院證述在卷明確（見原審卷第四八頁、本院卷第五二頁），佐以觀諸
      肇事後警方至現場處理時所攝之照片八幀，影像內容尚稱清晰，可見事發時有
      相當之能見度，是被告辯稱肇事係因天色昏暗視線不佳所致云云，乃不足採。
（四）按汽車行駛時，駕駛人應注意車前狀況，隨時採取必要安全措施，道路交通安
      全規則第九十四條第三項定有明文，被告受有基本教育，且考領有普通小型車
      駕駛執照，有駕駛執照影本一紙存卷足憑，對於上述規定自不能諉為不知，且
      依當時客觀情狀天候晴、夜間有照明、縣道、柏油路面乾燥無缺陷、無障礙物
      等情，有道路交通事故調查報告表一份附卷可稽，是依被告之智識、能力，並
      無不能注意之情事，竟疏於注意前方行人動態，亦未採取必要應對措施以避免
      肇事，仍貿然駕車前進，致與被害人發生碰撞，被告之駕駛行為顯有過失至明
      。佐以本件車禍經送臺灣省車輛行車事故覆議鑑定委員會鑑定結果，亦認被告
      駕駛自用小客車未注意車前狀況為肇事次因，有該覆議鑑定委員會九十二年七
      月二十八日府覆議字第九二一○六八六號函附覆議意見書在卷可佐。至臺灣省
      高屏澎區車輛行車事故鑑定委員會鑑定結果，認為被告無肇事原因云云，經核
      與肇事當時之事實狀況及上開道路交通安全規則之規定不符，是此鑑定意見本
      院不予採信。
（五）次按行人在劃有分向限制線之路段，不得穿越道路，又行人穿越道路時，應注
      意左右無來車，始可小心迅速穿越，道路交通安全規則第一百三十四條第二款
      、第五款亦規定甚詳，被害人違反上開規定，未注意左右有無來車，即違規穿
      越設有分向限制線之道路，其對本件車禍發生亦有疏失，且為肇事主因，應可
      認定。而臺灣省車輛行車事故覆議鑑定委員會鑑定結果，亦認被害人違規在劃
      有分向限制線路段，穿越道路時未注意來往車輛，此有上開覆議意見書一份存
      卷供參。至臺灣省高屏澎區車輛行車事故鑑定委員會僅認定被害人違規穿越設
      有分向限制線之道路，漏未認定被害人尚有未注意左右來車即穿越道路之過失
      ，其此部分鑑定意見有未斟完備之處，亦無可取。
（六）又被害人確因本件車禍事故，受有胸腹腔內出血等傷害，於送醫途中不治死亡
      之事實，業經臺灣高雄甲方法院檢察署檢察官督同檢驗員相驗屬實，有相驗筆
      錄、相驗屍體證明書、驗斷書在卷可憑，本件被告過失駕車肇事行為，與被害
      人之死亡結果間，自具有相當之因果關係。至被害人疏未注意左右來車，違規
      穿越穿越劃有分向限制線路段，雖為本件車禍發生主因，惟被告過失責任，已
      據本院認定如前，則被告過失責任不能因此解免，附此說明。
（七）綜上所述，被告所辯其無過失云云，顯係卸責之詞，殊無足採。本件事證明確
      ，被告過失致死犯行，堪以認定。
二、核被告所為，係犯刑法第二百七十六條第一項之過失致人於死罪。被告於肇事後
    ，對於未發覺之犯罪，隨即以門號0000000000號行動電話通知火警臺
    ，並立即將被害人送醫急救，且留在醫院向據報前往醫院處理之高雄縣政府警察
    局林園分局交通組員警鄭祥麟坦承駕車肇事，並接受裁判等情，業經證人鄭祥麟
    於原審證述在卷（原審卷第四八頁），復有雙向通聯紀錄一份附卷可考，應依刑
    法第六十二條前段減輕其刑。又道路交通管理處罰條例第八十六條第二項固規定
    汽車駕駛人在快車道依規定駕車行駛，因行人不依規定，擅自進入快車道而致人
    受傷或死亡，依法應負刑事責任者，減輕其刑，然所謂依規定駕車行駛，係指已
    遵守汽車行駛之交通法令規定而言（最高法院九十一年度臺非字第四一號判決參
    照），本件被告疏未注意車前狀況，違反道路交通安全規則第九十四條第三項規
    定，致生被害人死亡之結果，自與上開減刑條件不合，併予敘明。
三、原審以被告罪證明確，因而適用刑法刑法第二百七十六條第一項、第六十二條前
    段、第四十一條第一項，罰金罰鍰提高標準條例第一條前段、第二條之規定，並
    審酌被告駕駛車輛，本應謹慎注意，以維自身及其他參與道路交通者之安全，竟
    因疏未注意車前狀況，過失肇事致被害人於死，且迄今尚未與被害人家屬達成民
    事和解，惟念被害人就本件交通事故之發生亦同有過失等一切情狀，量處有期徒
    刑六月，並諭知如易科罰金之折算標準，經核原判決認事用法均無違誤，量刑亦
    屬妥適，被告上訴意旨，仍執前詞，否認犯罪，指摘原判決不當，為無理由，應
    予駁回。
四、被告經合法傳喚，無正當理由不到庭，本院自不待其陳述，逕行判決。
據上論結，應依刑事訴訟法第三百六十八條、第三百七十一條，判決如主文。
本案經檢察官劉文水到庭執行職務。
中      華      民      國      九十三    年    一      月    三十      日
                              臺灣高等法院高雄分院刑事第二庭
                                  審判長法官  林正雄
                                        法官  陳明富
                                        法官  黃蕙芳
右正本證明與原本無異。
不得上訴。
                                  法院書記官  郭蘭蕙
中    華    民    國      九十三      年      一      月    三十    日
附錄：本判決論罪科刑法條：
中華民國刑法第二百七十六條第一項
因過失致人於死者，處二年以下有期徒刑、拘役或二千元以下罰金。
